臺灣雲林地方法院民事判決
111年度訴字第143號
原      告  黃美惠  
訴訟代理人  林麗瑜律師
被      告  唐婉棋  
訴訟代理人  吳聰億律師
上列當事人間請求損害賠償事件，本院於民國111年4月11日言詞
辯論終結，判決如下：
    主  文
被告應給付原告新臺幣參拾萬元，及自民國一一一年三月十七日
起至清償日止，按年息百分之五計算之利息。
原告其餘之訴駁回。
訴訟費用由被告負擔十分之三；餘由原告負擔。
本判決第一項得假執行。
原告其餘假執行之聲請駁回。
    事實及理由
一、原告主張：被告明知訴外人林○○為原告之夫，竟自民國108
    年12月起至109年6月底止，在雲林縣虎尾鎮辦公室內、彰化
    、台南汽車旅館及汽車內，與林○○發生合計7次之性行為。
    被告於原告與林○○婚姻關係存續中與林○○發生性行為，致原
    告精神飽受痛苦及煎熬，為此，依侵權行為之法律關係，請
    求被告賠償原告新臺幣（下同）100萬元，及起訴狀繕本送
    達翌日起至清償日止，按年息百分之五計算之利息等語。
    並聲明：㈠被告應給付原告100萬元，及自起訴狀繕本送達翌
    日起至清償日止，按年息百分之五計算之利息。㈡訴訟費用
    由被告負擔。㈢原告願供擔保，請准宣告假執行。
二、被告則以：被告承認確實有與林○○發生性行為7次之事實，
    也對侵害原告配偶權之事鄭重對原告道歉。被告因與林○○發
    生不倫戀，已受嚴重懲罰，原告於109年3月19日曾南下至被
    告家中，要求被告下跪認錯長達2小時，被告因此憂鬱持續
    就診18次，而原告向被告鄰居大肆宣揚被告婚外情，致被告
    身敗名裂，身心受創。原告本身罹患恐慌症長達10餘年，並
    非因林○○之外遇事件所致，而原告於109年11月9日與林○○兩
    願離婚，兩人仍多次出遊，並於離婚後仍共同居住一處。本
    件係因林○○以權勢追求被告，且事後一再糾纏，實應負一半
    責任，原告僅對被告提出損害賠償請求，對被告實屬不公，
    請審酌被告已受嚴重懲罰，酌降賠償數額等語，資為抗辯。
    並聲明：原告之訴駁回，訴訟費用由原告負擔。
三、兩造不爭執之事實：
  ㈠原告原為訴外人林○○之配偶，原告與林○○已於109年11月9日
    兩願離婚。
　㈡被告自108年12月起至109年6月底止，在雲林縣虎尾鎮辦公室
    內、彰化、台南汽車旅館及汽車內，與林○○發生合計7次之
    性行為。
四、得心證之理由；
    本件之爭點在於被告是否不法侵害原告基於配偶關係之身分
    法益而情節重大？原告請求被告賠償原告100 萬元，有無理
    由？
  ㈠按因故意或過失，不法侵害他人之權利者，負損害賠償責任
    ；故意以背於善良風俗之方法，加損害於他人者亦同。不法
    侵害他人之身體、健康、名譽、自由、信用、隱私、貞操，
    或不法侵害其他人格法益而情節重大者，被害人雖非財產上
    之損害，亦得請求損害賠償相當之金額。前二項規定，於不
    法侵害他人基於父、母、子、女、配偶關係之身分法益而情
    節重大者，準用之，民法第184 條第1 項、第195 條第1 項
    前段、第3 項均定有明文。次按，通姦之足以破壞夫妻之共
    同生活而非法之所許，此從公序良俗之觀點可得斷言，不問
    所侵害係何權利，對於配偶之他方應構成共同侵權行為。婚
    姻係以夫妻之共同生活為其目的，配偶應互相協力保持其共
    同生活之圓滿安全及幸福，而夫妻互守誠實，係為確保其共
    同生活之圓滿安全及幸福之必要條件，故應解為配偶因婚姻
    契約而互負誠實之義務，配偶之一方行為不誠實，破壞共同
    生活之圓滿安全及幸福者，即為違反因婚姻契約之義務而侵
    害他方之權利（最高法院55年度台上字第2053號判決意旨參
    照）。是於婚姻關係存續中，與他人通姦，自屬不法侵害他
    人基於配偶關係之身分法益而情節重大甚明。
  ㈡原告主張被告自108年12月起至109年6月底止，在雲林縣虎尾
    鎮辦公室內、彰化、台南汽車旅館及汽車內，與林○○發生合
    計7次之性行為之事實，為被告所不爭執，原告上開主張，
    自堪信為真正。被告明知林○○為原告之夫，竟於上開期間內
    ，與林○○發生性行為數次，被告與林○○之相姦行為，已侵害
    原告基於婚姻關係所享有之夫妻身分法益，且情節重大，致
    原告精神痛苦不堪，是原告依侵權行為法則，請求被告賠償
    原告非財產上之損害，自屬於法有據，應予准許。
　㈢按不法侵害他人之人格權，被害人受有非財產上損害，請求
    加害人賠償相當金額之慰撫金時，法院對於慰撫金之量定，
    應斟酌實際加害情形、所造成之影響、被害人痛苦之程度、
    兩造之身分地位經濟情形及其他各種狀況，以核定相當之數
    額（最高法院47年度台上字第1221號、51年度台上字第223
    號判決意旨參照）。而身分法益與人格法益同屬非財產法益
    ，依同一理由，前揭有關人格法益受侵害而酌定慰撫金之標
    準，自得為本件衡量因身分法益受侵害所生損害賠償金額之
    參考。查原告碩士畢業，目前無業，名下有數筆不動產及若
    干投資；被告之前擔任助理，目前從事農耕，月收入約3萬
    元，名下有1部自小客車，有兩造陳報狀及稅務電子閘門系
    統財產所得調件明細表在卷可佐。爰審酌被告於原告與林○○
    之婚姻關係存續中與林○○發生性行為，已破壞原告婚姻生活
    之圓滿，而對原告之配偶身分法益造成相當重大之損害，原
    告因此受有相當之精神上痛苦，應堪認定，再參酌原告與被
    告之經濟情況、身分、地位、本件侵權行為之情形及原告因
    此所受精神上痛苦之程度等一切情狀，認原告請求100萬元
    之精神慰撫金，尚嫌過高，應予核減至30萬元始為適當，原
    告逾此數額之請求，尚屬無據。
  ㈣綜上所述，原告依侵權行為之法律關係，請求被告賠償原告3
    0萬元，及自起訴狀繕本送達翌日即111 年3月17日起至清償
    日止，按年息百分之五計算之利息，為有理由，應予准許；
    逾此部分之請求，則無理由，應予駁回。
　㈤本判決第1 項原告勝訴部分，係所命給付之金額未逾50萬元
    之判決，依民事訴訟法第389 條第1 項第5 款規定，應依職
    權宣告假執行，此部分雖經原告陳明願供擔保請准宣告假執
    行，惟其聲請不過促請法院職權發動，本院無庸就其聲請為
    准駁之裁判，附此敘明。至原告敗訴部分，其假執行之聲請
    失所附麗，應予駁回。
五、訴訟費用負擔之依據：民事訴訟法第79條。 
中　　華　　民　　國　　111 　年　　4 　　月　　25　　日
                  民事第二庭    法  官  冷明珍

以上正本係照原本作成。
如對本判決上訴，須於判決送達後20日內向本院提出上訴狀。如
委任律師提起上訴者，應一併繳納上訴審裁判費。
中　　華　　民　　國　　111 　年　　4 　　月　　25　　日
                                書記官　陳姵君